臺灣臺南地方法院刑事判決
110年度交訴字第172號
公  訴  人  臺灣臺南地方檢察署檢察官
被      告  李明福


上列被告因公共危險案件，經檢察官提起公訴（110年度偵字第1
3148號），本院判決如下：
    主  文
李明福駕駛動力交通工具發生交通事故，致人傷害而逃逸，累犯
，處有期徒刑柒月。
    犯罪事實及理由
一、證據能力
  ㈠供述證據部分：
　　按簡式審判程序之證據調查，不受第159條第1項之限制，刑
    事訴訟法第273條之2定有明文，是於行簡式審判程序之案件
    ，被告以外之人於審判外之陳述，除有其他不得作為證據之
    法定事由外，應認具有證據能力。本判決所援引被告以外之
    人於審判外之陳述，因本案採行簡式審判程序，復無其他不
    得作為證據之法定事由，依上說明，應認均具有證據能力。
  ㈡非供述證據部分：
    至於卷內所存經本院引用為證據之非供述證據部分，與本案
    待證事實間均具有關連性，且無證據證明係公務員違背法定
    程序所取得，是依刑事訴訟法第158 條之4 之反面解釋，自
    有證據能力。
二、本案犯罪事實、證據及應適用之法條，除證據部分：增列「
    被告李明福於本院準備及簡式審判程序中之自白」外，其餘
    均引用檢察官起訴書之記載（如附件）。
三、累犯加重之說明：
　　被告前因肇事逃逸案件，經臺灣橋頭地方法院以107年度審
    交訴字第120號判處有期徒刑7月，於民國109年5月12日縮刑
    期滿執行完畢，有臺灣高等法院被告前案紀錄表為證，其受
    徒刑之執行完畢後，5年以內故意再犯本件有期徒刑以上之
    罪，且係於短時間內再次犯相同類型之公共危險案件，足見
    其有特別惡性及對刑罰反應力薄弱之情狀，經本院裁量後，
    認應論以累犯，並依刑法第47條第1項規定，加重其刑。　
四、爰審酌被告駕駛汽車於迴轉時，不慎與被害人所騎乘之機車
    發生碰撞，致被害人受有左右膝蓋、左手背瘀青疼痛等傷害
    ，且被告明知被害人因此受傷倒地，竟未留於現場對之施以
    救護、協助，或報警到場處理，即逕行離去，漠視被害人之
    身體安全，所為實有不該。復考量被告犯後坦承犯行之態度
    ，暨其供稱為國中肄業，目前沒有固定工作，家庭經濟狀況
    不佳等一切情狀，量處如主文所示之刑。
據上論斷，應依刑事訴訟法第273 條之1 第1 項、第299 條第1
項前段、第310 條之2 、第454 條第2 項，判決如主文。
本案經檢察官黃銘瑩提起公訴、檢察官莊士嶔到庭執行職務。
　
中　　華　　民　　國　　110 　年　　12　　月　　29　　日
　　　　　　　　　刑事第十五庭  法　官　陳貽明
以上正本證明與原本無異。
如不服本判決應於收受本判決後20日內向本院提出上訴書狀，並
應敘述具體理由。其未敘述上訴理由者，應於上訴期間屆滿後20
日內向本院補提理由書狀（均須按他造當事人之人數附繕本）「
切勿逕送上級法院」。 
　　　　　　　　　　　　　　　　書記官  洪翊學
中　　華　　民　　國　　110 　年　　12　　月　　29　　日

附錄本案論罪科刑法條全文：
修正後中華民國刑法第185條之4
駕駛動力交通工具發生交通事故，致人傷害而逃逸者，處6月以
上5年以下有期徒刑；致人於死或重傷而逃逸者，處1年以上7年
以下有期徒刑。
犯前項之罪，駕駛人於發生交通事故致人死傷係無過失者，減輕
或免除其刑。

（附件）
臺灣臺南地方檢察署檢察官起訴書
                                    110年度偵字第13148號
　　被　　　告　李明福　男　56歲（民國00年0月00日生）
　　　　　　　　　　　　住○○市○○區○○○街00巷00號
　　　　　　　　　　　　國民身分證統一編號：Z000000000號

上列被告因公共危險等案件，已經偵查終結，認應提起公訴，茲
將犯罪事實及證據並所犯法條分敘如下：
　　　　犯罪事實
一、李明福前因肇事逃逸案件，經臺灣橋頭地方法院以107年度
    審交訴字第120號判決判處有期徒刑7月確定，甫於民國109
    年5月5日執行完畢。詎其仍不知悔改，於民國110年5月17日2
    1時38分許，駕駛車牌號碼000-0000號自小客車，沿臺南市仁
    德區中正路由東往西方向行駛，行至中正路一段165號前欲左
    迴轉至對向車道，適有阮氏清心所騎乘車牌號碼000–000號
    之重型機車自同向後方亦駛至該處，阮氏清心見李明福在前
    方迴轉閃剎不及，因之撞擊車號000-0000號自小客車左側車
    身倒地，並因此受有左右膝蓋、左手背瘀青疼痛等傷害（過
    失傷害部分未據告訴）。詎李明福於本件交通事故發生後，
    明知阮氏清心已倒地受傷，惟僅協助阮氏清心將倒地之機車
    扶起，並未施加援助、救護，亦未報警或留下姓名、聯絡方
    式等個人資料，隨即駕駛自小客車逃逸離去現場。嗣警據報
    到場處理後，始而循線查悉上情。
二、案經阮氏清心訴由臺南市政府警察局第五分局報告偵辦。
　　　　證據並所犯法條
一、上揭犯罪事實，業據被告李明福於警詢、本署偵查中坦承不
    諱，核與被害人阮氏清心於警詢、偵查中證述情節大致相符
    ，並有道路交通事故現場圖、道路交通事故調查報告表㈠、㈡
    、現場及被害人車損照片13張、監視錄影翻拍照片及被告車
    損照片14張、被害人受傷照片2張等物在卷可稽，足認被告
    之自白確與事實相符，本件被告犯嫌洵堪認定。
二、按行為後法律有變更者，適用行為時之法律。但行為後之法
    律有利於行為人者，適用最有利於行為人之法律，刑法第2
    條第1項定有明文。查被告行為後，刑法第185條之4規定於1
    10年5月28日修正公布，並自同年月30日生效施行。修正前
    刑法第185條之4規定：「駕駛動力交通工具肇事，致人死傷
    而逃逸者，處1年以上7年以下有期徒刑。」；修正後則規定
    ：「駕駛動力交通工具發生交通事故，致人傷害而逃逸者，
    處6月以上5年以下有期徒刑；致人於死或重傷而逃逸者，處
    1年以上7年以下有期徒刑。犯前項之罪，駕駛人於發生交通
    事故致人死傷係無過失者，減輕或免除其刑。」，新法就被
    害人受傷程度為普通傷害之情形，法定刑為6月以上5年以下
    有期徒刑；僅在被害人死亡或重傷之情形，法定刑方為1年
    以上7年以下有期徒刑。本案被害人所受傷害未達重傷程度
    ，依修正後刑法第185條之4第1項前段規定之法定刑較輕，
    較為有利被告，經比較新舊法結果，依刑法第2條第1項但書
    之規定，應適用最有利於被告之修正後刑法第185條之4第1
    項前段規定論處。是核被告李明福所為，係犯修正後刑法第
    185條之4之駕駛動力交通工具肇事致人受傷而逃逸罪嫌。被
    告前曾受如犯罪事實欄所載之有期徒刑執行完畢，有本署刑
    案資料查註紀錄表在卷可按，其於受有期徒刑之執行完畢後
    5年內，故意再犯本件有期徒刑以上之罪，為累犯，請依刑
    法第47條第1項規定加重其刑。
三、依刑事訴訟法第251條第1項提起公訴。
　　此　致
臺灣臺南地方法院
中　　華　　民　　國　 110　　年　　9 　　月　　28　　日
                  　　　　　　檢察官  黃  銘  瑩
本件證明與原本無異
中　　華　　民　　國　 110　　年　　10　　月　　4 　　日
                              書記官  朱  倖  儀
所犯法條　　
中華民國刑法第185條之4
（肇事遺棄罪）
駕駛動力交通工具肇事，致人死傷而逃逸者，處 1 年以上 7 年
以下有期徒刑。
【註：本條文規定：「駕駛動力交通工具肇事，致人死傷而逃逸
  者，處 1 年以上 7 年以下有期徒刑。」，依據司法院大法官
  民國 108 年 5 月 31 日釋字第 777 號解釋，其中有關「肇
  事」部分，可能語意所及之範圍，包括「因駕駛人之故意或過
  失」或「非因駕駛人之故意或過失」（因不可抗力、被害人或
  第三人之故意或過失）所致之事故，除因駕駛人之故意或過失
  所致之事故為該條所涵蓋，而無不明確外，其餘非因駕駛人之
  故意或過失所致事故之情形是否構成「肇事」，尚非一般受規
  範者所得理解或預見，於此範圍內，其文義有違法律明確性原
  則，此違反部分，應自本解釋公布之日起失其效力。有關刑度
  部分，一律以 1 年以上 7 年以下有期徒刑為其法定刑，致對
  犯罪情節輕微者無從為易科罰金之宣告，對此等情節輕微個案
  構成顯然過苛之處罰，於此範圍內，不符憲法罪刑相當原則，
  與憲法第 23 條比例原則有違。此違反部分，應自本解釋公布
  之日起，至遲於屆滿 2  年時，失其效力。】